【裁判字號】    97,訴,4868
【裁判日期】    990430
【裁判案由】    偽造文書等
【裁判全文】
臺灣板橋地方法院刑事判決              97年度訴字第4868號
公  訴  人  臺灣板橋地方法院檢察署檢察官
被      告  丙○○
選任辯護人  林聖鈞  律師
上列被告因偽造文書等案件，經檢察官提起公訴（97年度偵字第
20357 號），本院判決如下：
    主  文
丙○○行使偽造私文書，足以生損害於他人，處有期徒刑肆月，
如易科罰金，以新臺幣壹仟元折算壹日。如附表「偽造之簽名」
欄所示偽造之「乙○○」、「丁○○」簽名均沒收。
其餘被訴詐欺得利部分無罪。
    事  實
一、丙○○與丁○○（於本件案發時為已滿18歲之未成年人）係
    同學關係，丙○○並透過丁○○而識得丁○○之母乙○○。
    民國96年間，丙○○因有管道代辦行動電話門號，且有業績
    壓力，乃向乙○○、丁○○2 人表示希望可借用渠2 人之名
    義各辦1 支行動電話門號，以充作業績，門號開通後之各項
    費用則均由其本人負責繳納，與乙○○、丁○○2 人無關；
    乙○○、丁○○2人因信任丙○○，復基於與丙○○間之情
    誼關係，乃均予應允，並交付渠2人之身分證、健保卡等證
    件予丙○○，以憑辦理，丙○○即先後於民國96年11月20
    日、97年1月25日，分別以乙○○、丁○○之名義，申辦台
    灣大哥大股份有限公司（下稱台灣大哥大電信）0000000000
    號、遠傳電信股份有限公司（下稱遠傳電信）0000000000號
    等2支行動電話門號。詎丙○○為擴充業績，竟思偽以乙○○、丁○○2人之名義另行申辦行動電話門號，而基於行使
    偽造私文書之犯意，於97年1月25日某時，持上開乙○○、
    丁○○2人之身分證、健保卡等證件，前往臺北市○○○路
    36號1之38室「展利通訊行」，明知未得乙○○、丁○○2
    人之同意或授權，仍偽以乙○○、丁○○2人之名義填寫行
    動電話門號申請書，而於如附表所示各文件上分別偽造「乙○○」及「丁○○」之簽名（偽造之簽名詳附表所示），以
    此方式偽造乙○○及丁○○名義之各該文件私文書，表示乙○○本人向亞太電信股份有限公司（下稱亞太電信）申辦
    0000 000000號、0000000000號等2支行動電話門號（及同意
    接受亞太電信所提供之優惠資費方案）、向威寶電信股份有
    限公司（下稱威寶電信）申辦0000000000號行動電話門號之
    意旨，及丁○○本人經由其法定代理人乙○○之同意，向亞
    太電信申辦0000000000號、0000000000號等2支行動電話門
    號（及同意接受亞太電信所提供之優惠資費方案）、向威寶
    電信申辦0000000000號行動電話門號之意旨，復將偽造完成
    之上開文件均同時持以交付該通訊行之負責人甲○○轉送亞
    太電信、威寶電信之審核人員而行使之，足生損害於乙○○
    、丁○○本人及亞太電信、威寶電信對於行動電話門號核發
    業務管理之正確性。嗣因乙○○、丁○○2人陸續接獲電信
    公司催繳行動電話門號月租費之通知，察覺有異，經向各該
    電信公司查詢後，始知悉上情。
二、案經臺北縣政府警察局土城分局報請臺灣板橋地方法院檢察
    署檢察官偵查起訴。
    理  由
壹、有罪部分：
一、按被告以外之人於審判外之陳述，經當事人於審判程序同意
    作為證據，法院審酌該言詞陳述或書面陳述作成時之情況，
    認為適當者，得為證據，刑事訴訟法第159 條之5 第1 項定
    有明文。本件被害人乙○○、丁○○、證人甲○○等人於警
    詢中所為之陳述，被告丙○○及其辯護人、檢察官於本院審
    判程序中，均表示無意見且同意作為證據（見本院99年4 月
    19日審判筆錄第22至第23頁），本院審酌上開被害人乙○○
    、丁○○、證人甲○○等人於警詢中所為之陳述，依渠等陳
    述作成時之外部情況，並無該等供述證據係違法取得或信用
    性明顯過低之情形，認為適當，依首揭刑事訴訟法第159 條
    之5 第1 項規定，上開被害人乙○○、丁○○、證人甲○○
    等人於警詢中之陳述，自均有證據能力，此合先敘明。
二、上揭事實，業據被告丙○○於本院審理時坦白承認，核與被
    害人乙○○、丁○○2 人於警詢中及偵查中檢察官訊問時指
    訴之情節（見偵查卷第10至第16頁之調查筆錄、第50至第51
    頁之訊問筆錄）、本院審理時結證所述之情節（見本院99年
    4 月19日審判筆錄第2 至第18頁）、證人甲○○於警詢中及
    偵查中檢察官訊問時、本院審理時所證述之情節（見偵查卷
    第17至第18頁之調查筆錄、第49至第50頁、第75至第76頁之
    訊問筆錄，本院同上審判筆錄第19至第22頁）均屬相符，並
    有被害人乙○○出具之聲明書2 紙（見偵查卷第23頁、第27
    頁）、被害人丁○○出具之聲明書1 紙（見偵查卷第28頁）
    ，及如附表所示之文件各1 份在卷可稽，足認被告上開自白
    ，核與事實相符；本件事證明確，被告犯行堪以認定。
三、核被告所為，係犯刑法第210 條、第216 條之行使偽造私文
    書罪。被告於如附表所示各文件上偽造「乙○○」、「丁○○」簽名之行為，係偽造私文書之部分行為，其偽造私文書
    後復持以行使，偽造之低度行為應為行使之高度行為所吸收
    ，均不另論罪。被告以一行為，同時行使數份偽造之乙○○
    、丁○○名義私文書，而侵害數法益，為同種想像競合，應
    依刑法第55條規定從一行使偽造私文書罪處斷。爰審酌被告
    之犯罪動機、目的、手段、其行為對於被害人乙○○、丁○○2 人所造成之損害程度，及被告犯後於本院審理時已坦承
    犯行，並將前述偽以被害人乙○○、丁○○名義申辦之6 支
    行動電話門號及前述經被害人乙○○、丁○○同意申辦之2
    支行動電話門號（即台灣大哥大電信0000000000號、遠傳電
    信0000000000號）所積欠之月租費、違約金等費用均全數繳
    清，有被告所提出之繳款單數紙在卷可按，其犯後態度尚稱
    良好等一切情狀，量處如主文所示之刑，並諭知易科罰金之
    折算標準。如附表「偽造之簽名」欄所示偽造之「乙○○」
    、「丁○○」簽名，均係偽造之署押，應依刑法第219 條規
    定宣告沒收。
貳、無罪部分：
一、公訴意旨另以：被告丙○○意圖為自己不法之所有，於前述
    以被害人乙○○名義申辦之台灣大哥大電信0000000000號、
    亞太電信0000000000號、0000000000號、威寶電信00000000
    00號、以被害人丁○○名義申辦之遠傳電信0000000000號、
    亞太電信0000000000號、0000000000號、威寶電信00000000
    00號等8 支行動電話門號開通後，使用該等行動電話門號進
    行通訊，而拒不繳納通信費用（前述台灣大哥大電信000000
    0000號積欠通信費新臺幣【下同】1,772 元、、亞太電信00
    00000000號積欠通信費6,321 元【起訴書誤載為12,632元】
    、亞太電信0000000000號積欠通信費6,321 元、威寶電信00
    00000000號積欠通信費6,972 元、遠傳電信0000000000號積
    欠通信費6,421 元、亞太電信0000000000號、0000000000號
    合併計算積欠通信費12,632元【起訴書誤載為分別積欠電信
    費12,632元、6,321 元】、威寶電信0000000000號積欠通信
    費7,331 元），以此方式詐取上前述8 支行動電話門號之通
    訊利益共47,770元（起訴書誤載為60,402元）；因認被告另
    涉犯刑法第339 條第2 項之詐欺得利罪嫌。
二、按犯罪事實應依證據認定之，無證據不得認定犯罪事實；不
    能證明被告犯罪者，應諭知無罪之判決，刑事訴訟法第154
    條第2 項、第301 條第1 項分別定有明文。又認定不利於被
    告之事實，須依積極證據，苟積極證據不足為不利於被告事
    實之認定時，即應為有利於被告之認定，更不必有何有利之
    證據；再犯罪事實之認定，應憑真實之證據，倘證據是否真
    實尚欠明確，自難以擬制推測之方式，為其判斷之基礎；刑
    事訴訟上證明之資料，無論為直接或間接證據，均須達於通
    常一般之人均不致有所懷疑，而得確信其為真實之程度，始
    得據為有罪之認定，若其關於被告是否犯罪之證明未能達此
    程度，而有合理懷疑之存在，致使無從形成有罪之確信，根
    據「罪證有疑，利於被告」之證據法則，即不得遽為不利被
    告之認定，最高法院30年上字第816 號、53年台上字第656
    號、76年台上字第4986號分別著有判例可資參照。
三、訊據被告堅詞否認有何詐欺得利犯行，辯稱：伊申辦前述8
    支行動電話門號後，均未曾用以通話，該等門號所生之費用
    均係月租費，並非通話費等語。經查，公訴意旨認被告涉犯
    此部分詐欺得利罪嫌，無非係以卷附台灣大哥大電信門號費
    用明細表（見偵查卷第64頁）、亞太電信門號費用明細表（
    見偵查卷第60頁）、威寶電信門號費用明細表（見偵查卷第
    58頁）、遠傳電信門號費用明細表（見偵查卷第66頁）等，
    為其主要論據；惟查，依上開卷附各門號之費用明細表，及
    亞太電信於本院審理時所提供之通聯調閱查詢單1 份所載，
    前述8 支行動電話門號自開通日起迄停用日止，固分別有前
    揭公訴意旨所指帳單金額未繳納之事實，然細觀前述8 支門
    號之各期帳單費用，其每月份所新增之帳單金額，均為該門
    號當期之基本月租費用，及因遲延未繳納帳單費用而生之違
    約金，並無任何通話費用之產生，難認上開8 支門號於開通
    後，有何使用通話之事實；從而，被告辯稱其並未使用該8
    支行動電話門號通話等語，尚非子虛之詞，應值採信，自無
    從僅憑上開8 支行動電話門號確有前開費用未繳納之事實，
    遽認被告有何使用該等行動電話門號進行通訊，而拒不繳納
    通信費用之詐欺得利行為。此外，本院復查無其他積極證據
    足認被告有公訴人此部分所指之犯行，揆諸前揭條文規定及
    判例意旨，不能證明被告此部分之犯罪，即應為被告無罪之
    諭知，以昭審慎。
據上論斷，應依刑事訴訟法第299 條第1 項前段、第301 條第1
項，刑法第210 條、第216 條、第55條、第41條第1 項前段、第
219 條，判決如主文。
本案經檢察官黃彥琿到庭執行職務
中    華    民    國    99    年    4     月    30    日
                刑事第十一庭  審判長法  官  張江澤
                                    法  官  陳海寧
                                    法  官  劉景宜
上列正本證明與原本無異。
如不服本判決，應於判決送達後10日內敘明上訴理由，向本院提
出上訴狀 (應附繕本) ，上訴於臺灣高等法院。其未敘述上訴理
由者，應於上訴期間屆滿後20日內向本院補提理由書「切勿逕送
上級法院」。
                                    書記官  謝秀青
中    華    民    國    99    年    5     月    12    日
附表
  ┌──┬─────────────┬──────┬──────────┐
  │編號│   文件名稱               │  名義人    │   偽造之簽名       │
  ├──┼─────────────┼──────┼──────────┤
  │ 1  │亞太電信行動電話服務申請書│乙○○      │申請人簽章欄及立同意│
  │    │及專案同意書              │            │書人欄內偽造之「陳映│
  │    │（門號0000000000）        │            │櫻」簽名各1 枚      │
  ├──┼─────────────┼──────┼──────────┤
  │ 2  │亞太電信行動電話服務申請書│乙○○      │申請人簽章欄及立同意│
  │    │及專案同意書              │            │書人欄內偽造之「陳映│
  │    │（門號0000000000）        │            │櫻」簽名各1 枚      │
  ├──┼─────────────┼──────┼──────────┤
  │ 3  │威寶電信行動電話服務申請書│乙○○      │申請人簽章欄內偽造之│
  │    │（門號0000000000）        │            │「乙○○」簽名1 枚  │
  ├──┼─────────────┼──────┼──────────┤
  │ 4  │亞太電信行動電話服務申請書│丁○○      │申請人簽章欄及立同意│
  │    │及專案同意書              │（以乙○○為│書人欄內偽造之「簡良│
  │    │（門號0000000000）        │法定代理人）│洲」簽名各1 枚；申請│
  │    │                          │            │書法定代理人簽章欄及│
  │    │                          │            │同意書法定代理人欄內│
  │    │                          │            │偽造之「乙○○」簽名│
  │    │                          │            │各1 枚              │
  ├──┼─────────────┼──────┼──────────┤
  │ 5  │亞太電信行動電話服務申請書│丁○○      │申請人簽章欄及立同意│
  │    │及專案同意書              │（以乙○○為│書人欄內偽造之「簡良│
  │    │（門號0000000000）        │法定代理人）│洲」簽名各1 枚；申請│
  │    │                          │            │書法定代理人簽章欄及│
  │    │                          │            │同意書法定代理人欄內│
  │    │                          │            │偽造之「乙○○」簽名│
  │    │                          │            │各1 枚              │
  ├──┼─────────────┼──────┼──────────┤
  │ 6  │威寶電信行動電話服務申請書│丁○○      │申請人簽章欄內偽造之│
  │    │（門號0000000000）        │（以乙○○為│「丁○○」簽名1 枚；│
  │    │                          │法定代理人）│法定代理人簽章欄內偽│
  │    │                          │            │造之「乙○○」簽名1 │
  │    │                          │            │枚                  │
  └──┴─────────────┴──────┴──────────┘
附錄本案論罪科刑法條全文：
刑法第210條、第216條
中華民國刑法第210條
（偽造變造私文書罪）
偽造、變造私文書，足以生損害於公眾或他人者，處5年以下有
期徒刑。
中華民國刑法第216條
（行使偽造變造或登載不實之文書罪）
行使第210條至第215條之文書者，依偽造、變造文書或登載不實
事項或使登載不實事項之規定處斷。


司法院資訊處製作；財團法人民間司法改革基金會備份。
